最高法院刑事判決　　　　　　一○○年度台上字第五四三九號
上　訴　人　台灣高等法院檢察署智慧財產分署檢察官　
被　　　告　吳俊諺
上列上訴人因被告違反藥事法案件，不服智慧財產法院中華民國
一○○年七月二十八日第二審判決（一○○年度刑智上訴字第七
號，起訴案號：台灣苗栗地方法院檢察署九十五年度偵字第三九
三七號、九十六年度偵字第五七○○號），提起上訴，本院判決
如下：
    主  文
上訴駁回。
    理  由 
按刑事訴訟法第三百七十七條規定，上訴於第三審法院，非以判
決違背法令為理由，不得為之。是提起第三審上訴，應以原判決
違背法令為理由，係屬法定要件。而上訴第三審法院之案件，是
否以判決違背法令為上訴理由，應就上訴人之上訴理由書狀加以
審查，如果上訴理由書狀並未依據卷內訴訟資料，具體指摘原判
決不適用何種法則或如何適用不當，或所指摘原判決違法情事，
顯與法律規定得為第三審上訴理由之違法情形，不相適合時，均
應認其上訴為不合法律上之程式，予以駁回。至原判決究有無違
法，與上訴是否以違法為理由係屬二事。本件原審經審理結果，
認為被告吳俊諺違反藥事法、商標法，及行使偽造私文書、準私
文書等犯行均明確，因而撤銷第一審所為科刑之判決，比較行為
時及裁判時法律，適用最有利於被告之規定，改判仍依想像競合
犯，從一重適用修正前藥事法第八十三條第二項論處被告共同常
業販賣偽藥罪刑，已詳敘調查、取捨證據之結果及憑以認定犯罪
事實之心證理由。檢察官上訴意旨固以原審撤銷第一審量處被告
有期徒刑四年六月之科刑判決，改判處輕度之有期徒刑二年，並
給予緩刑之機會，使犯罪者可藉由臨訟坦承犯罪以獲判輕刑，何
能收懲治不法及防制被告繼續從事相同犯行之目的，無怪乎仿冒
品及偽藥猖獗，告訴人美商輝瑞大藥廠股份有限公司（下稱輝瑞
藥廠）執以具狀請求上訴，尚難認為顯無理由云云。惟查量刑之
輕重，係屬事實審法院得依職權自由裁量之事項，苟於量刑時，
已以被告之責任為基礎，並斟酌刑法第五十七條各款所列情狀，
而未逾越法定範圍，又未濫用其職權，即不得遽指為違法。原判
決於量刑時，已依上揭規定，就被告尚無任何前科紀錄，本件係
因年輕識淺，大學畢業後於待役期間，因賦閒在家，一時思慮欠
周，受僱其伯父吳治國，駕車幫忙開車載送偽、禁藥，致罹刑章
，雖遭查獲之偽、禁藥數量龐大，對國民健康及合法藥廠危害匪
淺，然均屬吳治國所有，且購入、推銷等販賣偽、禁藥之主要行
為，亦皆由吳治國負責，被告則依吳治國指示運送藥品而分擔較
輕微之犯行，犯後並已認罪，書具悔過書，表明絕不再犯之旨，
頗有悔意，其目前任職睿禎企業社，有正當工作等一切情狀，予
以綜合考量，而為刑之量定；復以被告無其他前科，本件僅係偶
發初犯，犯後已坦承犯行，具狀示悔，並積極與各被害藥廠進行
和解，顯有悔意，雖因各藥廠另有考量而未能達成協議，但原審
審理中，被告及辯護人請求為緩刑宣告之同時一致表示願附以賠
償各告訴人即被害人損害金及義務勞動等之負擔，經檢察官當庭
表示同意該附負擔之緩刑宣告，並建議支付輝瑞藥廠等各被害人
之賠償金額，共新台幣一百八十萬元，告訴代理人亦陳明尊重檢
察官上開意見，併考量上情，及被告甫於去年結婚，目前有正當
工作，信其無再犯之虞，為啟其改過自新之機，兼顧其家庭婚姻
生活及工作，衡量檢察官建議支付各被害人之損害賠償金額已能
彌補告訴人等之損害，要屬適當，乃併予宣告緩刑四年，緩刑期
間付保護管束，並應向檢察官指定之公益團體、地方自治團體或
社區提供二百小時之義務勞務，並於本案判決確定後一年內支付
檢察官所建議如原判決主文所示之被害人財產上損害賠償金。自
形式上觀察，顯未逾越法定刑度，又未濫用自由裁量之權限。上
訴意旨未具體指摘原判決關於科刑部分有何違背法令，僅單純以
上情就科刑輕重而為爭執，自非適法之第三審上訴理由。本件上
訴不合法律上之程式，應予駁回。
據上論結，應依刑事訴訟法第三百九十五條前段，判決如主文。
中    華    民    國  一○○  年    十    月    五    日
                      最高法院刑事第一庭
                          審判長法官  張  淳  淙  
                                法官  劉  介  民  
                                法官  蔡  彩  貞  
                                法官  洪  昌  宏  
                                法官  徐  昌  錦  
本件正本證明與原本無異
                                      書  記  官  
中    華    民    國  一○○  年    十    月    七    日
                                                      Ｅ